【裁判字號】    89,訴緝,9
【裁判日期】    890808
【裁判案由】    違反懲治走私條例
【裁判全文】
臺灣基隆地方法院刑事判決                            八十九年度訴緝字第九號
    公  訴  人  臺灣基隆地方法院檢察署檢察官
    被      告  甲  ○
右列被告因違反懲治走私條例案件，經檢察官提起公訴（八十七年度偵字第一四三四
號），本院判決如左︰
    主  文
甲○無罪。
    理  由
一、公訴意旨略以：共犯乙○○（業經審結）係從事報關業務二十餘年之業者，熟諳
    進出口報關程序，竟於民國（下同）八十五年三月間，與昭紡實業有限公司負責
    人即被告甲○基於私運菸酒進口之犯意連絡，欲以貨櫃夾藏菸酒私運來台。由共
    犯乙○○與被告甲○於八十五年三月十九日以昭紡實業有限公司名義，自香港進
    口貨櫃兩只，櫃號為FBLU0000000號及TEXU0000000號，進口艙單申報貨名為竹掃
    帚，實則兩只貨櫃內夾藏管制進口之大陸貴州醇酒一一六九七瓶（完稅價格顯逾
    新台幣十萬元），該兩只貨櫃於同年月二十一日運抵基隆港，進儲基隆港第一貨
    櫃中心，未及報關前，已為海關查獲夾藏上開大陸貴州醇酒，被告甲○及共犯乙
    ○○尚不知情，仍由共犯乙○○向不知情之龍碌報關行借牌後，於同年月二十五
    日，向財政部基隆關稅局進口組投單報關（進口報單號碼為AA/85/1661/0030）
    ，因認被告甲○涉有違反懲治走私條例第二條第一項私運逾公告數額之管制物品
    進口罪嫌云云。
二、公訴人認被告甲○涉有走私罪嫌，係以昭紡實業有限公司之公司設立登記資料及
    編號AA/85/1661/0030號之進口報單各一件暨基隆關扣押貨物收據及搜查筆錄、
    育洋船務代理有限公司櫃號為FBLU0000000號與TEXU0000000號貨櫃之小提單等為
    其論斷。惟訊據被告甲○堅決否認有何走私犯行，辯稱其並未設立昭紡實業有限
    公司，亦未進口公訴意旨所載之貨櫃，且與共犯王建隆素不相識，其曾遺失身分
    證，目前係以四處打工為業等語。
三、按犯罪事實應依證據認定之，無證據不得推定其犯罪事實；又不能證明被告犯罪
    者，應諭知無罪之判決，刑事訴訟法第一百五十四條、第三百零一條第一項分別
    定有明文。次按事實之認定，應憑證據，如未能發現相當證據，或證據不足以證
    明，自不能以推測或擬制之方法以為裁判基礎；又刑事訴訟法上所謂認定犯罪事
    實之証據，係指足以認定被告確有犯罪行為之積極証據而言，該項証據自須適合
    於被告犯罪事實之認定，始得採為斷罪資料，最高法院四十年台上字第八六號判
    例及二十九年上字第三一Ｏ五號判例參照。經查：公訴人係以夾藏大陸貴州醇酒
    之貨櫃，載貨證券上記載受貨人為昭紡實業有限公司，經調閱昭紡實業有限公司
    之公司登記資料負責人為被告甲○，因而認定被告甲○涉有走私犯行。惟載貨證
    券上所載之受貨人，係來自出貨人片面告知，運送人並未加以求證，故單以載貨
    證券上之記載即謂昭紡實業有限公司為實際受貨人，有嫌速斷；且緝獲到案之被
    告甲○之年籍住所，不僅與公訴人所指昭紡實業有限公司負責人甲○不同（除身
    分證號碼相同外，公訴人起訴甲○之年籍為五十年二月二十二日生，緝獲被告甲
    ○之年籍為三十八年九月十七日生）外，其所稱身分證曾遺失乙情，亦經本院向
    嘉義縣六腳鄉戶政事務所函查屬實，有該戶政事務所八十九年四月十一日嘉腳戶
    字第○七二五號函在卷可查，共犯乙○○復到庭供稱與被告甲○並不相識，且表
    示係受自稱「黃光育」之人委託報關，並非受被告甲○委託等語，是被告甲○是
    否即為昭紡實業有限公司負責人，顯有可疑；參之被告甲○係乙名四處打工維生
    之人，如何有能力擔任資本額為五百萬元之公司負責人？足徵被告甲○並非昭紡
    實業有限公司之負責人，且無證據證明上開二只貨櫃係被告甲○所進口，自難認
    其有走私犯行存在，此外復查無其他積極證據足資證明被告有何違反懲治走私條
    例之犯行，揆諸前揭判例意旨，自應為無罪之諭知，以昭平允。
四、又本件被告雖經合法傳喚無正當理由不到庭，惟本院認應為無罪之諭知，爰不待
    其陳述逕行判決，併予敘明。
據上論斷，應依刑事訴訟法第三百零一條第一項前段、第三百零六條，判決如主文。
本案經檢察官周啟勇到庭執行職務
中      華      民      國      八十九      年     八     月     八     日
                                臺灣基隆地方法院刑事第二庭
                                        法  官  林  玉  珮
右正本證明與原本無異。
對於本件判決如有不服，應於收受送達後十日內，向本院提出上訴書狀，上訴於臺灣
高等法院，並按他造當事人之人數附具繕本。
                                        書記官  莊  怡  麗
中      華      民      國      八十九      年     八     月    十一    日


司法院資訊處製作；財團法人民間司法改革基金會備份。
